【裁判字號】    99,台上,5736
【裁判日期】    990916
【裁判案由】    違反毒品危害防制條例
【裁判全文】
最高法院刑事判決            九十九年度台上字第五七三六號
上  訴  人  甲○○
選任辯護人  羅興章律師
上列上訴人因違反毒品危害防制條例案件，不服台灣高等法院中
華民國九十九年七月十四日第二審更審判決（九十九年度上更(一)
字第二０一號；起訴案號：台灣板橋地方法院檢察署九十六年度
偵字第四一二二號），提起上訴，本院判決如下：
    主  文
原判決撤銷，發回台灣高等法院。
    理  由
一本件原判決認定上訴人甲○○曾犯毒品危害防制條例三罪及贓
物一罪，經裁定應執行有期徒刑二年，於民國九十二年五月八日
執行完畢。不知悔改，猶自九十六年二月二日十二時三十二分起
至十四時三十五分許，以其0000000000號行動電話，
和廖為吉之0000000000號行動電話通聯，因電話中廖
為吉表示有意向上訴人購買新台幣（下同）一千元海洛因，上訴
人竟萌生販賣牟利之意而應允。同日二十一時四十五分前，廖為
吉在台北縣板橋市遭警查獲持有毒品，於帶返警所處理途中，適
上訴人以上揭行動電話詢問廖為吉身在何處，廖為吉支吾應答，
警員見疑，詢知廖為吉先前已和上訴人洽定毒品交易，上訴人來
電係告知交貨地點。警員乃帶同廖為吉於翌（三）日一時五分許
，抵達同縣樹林市○○路○段一０八巷四十九號前，果然捕獲攜
帶一包海洛因（淨重０．一二公克）到場欲出售給廖為吉之上訴
人，上訴人之販賣毒品犯行乃未完成等情。因而撤銷第一審之科
刑判決，改判仍論處上訴人以販賣第一級毒品未遂（累犯）罪刑
（處有期徒刑十五年六月）。固非無見。
二惟查：(一)、有罪之判決書，其事實之認定必須和卷內調查所得
之證據資料相適合，始為合法，否則即有證據上理由矛盾之違誤
，足以構成撤銷之原因。原判決認定上訴人於廖為吉遭警逮捕返
回警所途中，打行動電話給廖為吉，因廖為吉接聽時言語支吾、
神色緊張，警員察覺有異，詢之而悉上訴人來電指定毒品交易地
點，故循線查獲其情（見原判決第二頁第十二至二十一行），但
據廖為吉持用之0000000000號行動電話雙向通聯紀錄
（下稱系爭通聯紀錄），顯示係廖為吉撥打其行動電話給上訴人
之行動電話（0000000000），並非上訴人主動先行發
話（見偵查卷第八十九頁背面；此部分再詳見後述），原判決就
此認定之事實，自與卷證資料並非完全相合，非無證據上理由矛
盾之違失。(二)、與待證事實有關之證據，雖經調查，如尚未完全
明瞭，實和未經調查者無異，遽行判決，仍有未盡證據調查職責
之違法。承辦警員王學文、孫振益及哈遠得均任職於台北市政府
警察局松山分局之東社派出所，竟遠至轄區外之台北縣板橋市逮
捕廖為吉（見上揭派出所刑事案件呈報單，附偵查卷第六頁），
據孫振益供證：係「去看某個檢舉的案子的地點」，卻又謂「我
們派出所沒有派偵查車」，是用「我的轎車」（見第一審卷第七
十四；七十二頁），已見不合常情；哈遠得供證：逮捕廖為吉之
後，在車上時，未限制廖為吉使用行動電話，廖為吉有無對外撥
出電話，「我忘記了」（見同上卷第七十九、八十頁），似有所
迴避；王學文直言：伊等逮獲廖為吉之後約三小時，始另捕獲上
訴人（見偵查卷第一二九頁），廖為吉則供明：係在九十六年二
月二日「晚上七、八點」遭警逮捕（見原審更一卷第五十九頁正
面），上揭派出所刑事案件呈報單卻記載逮捕廖為吉及上訴人之
時間分別為九十六年二月三日「０時十五分」與「一時五十分」
（見偵查卷第六頁），顯然齟齬；哈遠得既已坦承：逮捕廖為吉
之時間「應該不是零時十五分，應該還沒有過十二時就逮捕廖為
吉」（見原審上訴卷第四十八頁正面），客觀上即非無隱情存在
。稽諸系爭通聯紀錄，顯示九十六年一月二十五日十三時零七分
，廖為吉發話給上訴人，十九時零分亦同，二十時零三分，上訴
人回電給廖為吉，二十時零五分，廖為吉又發話給上訴人；同月
二十六日十九時零二分至翌（二十七）日四時三十二分止，二人
通聯十三次，其中廖為吉發話者十一次，上訴人發話者僅二次，
首先發話者為廖為吉，中間祇有一通係外人插入，其餘均接續；
同（二十七）日十五時五十六分起至十九時十九分止，復有十二
次通聯，仍由廖為吉首先發話，計有十一次之多，僅有一次為上
訴人發話回電；一月三十日五時三分起至七時二十一分止，又有
七次通聯，方為上訴人首先發話，計有六次，廖為吉發話回電者
一次；二月一日二次通聯，皆由廖為吉首先發話；二月二日十二
時三十二分至十四時三十五分止，共六次通聯，猶係廖為吉首先
發話，二人各發、受話三通；關鍵之同（二）日二十一時五十四
分起至二十三時二十九分止，計有七次通聯，廖為吉首先發話，
其中五次係廖為吉發話，二次為上訴人發話（見偵查卷第八十六
至八十九頁），可見上訴人多屬被動受話，廖為吉在警詢時所言
：上訴人打電話向伊「兜售」海洛因（同上卷第一０頁）一節，
是否確實可信（其在偵查中，即否認此說詞，見同上卷第一二七
頁）？廖為吉在歷審中，一再供證：警員要伊「找一個通緝的」
，就放伊走（按指不追查其持有毒品之事；見第一審卷第六十九
頁，原審上訴卷第五十九頁背面），是否絕無可信？廖為吉在第
一審審理中，固謂伊在被捕之前，已經和上訴人約好見面時、地
（見第一審卷第七十頁），然與上揭最後通聯紀錄之密切情形，
似乎顯示仍一再商討，是否相互適合？此情攸關警員係以陷害教
唆或俗稱「釣魚」方式辦案，於上訴人之利益有重大關係，上訴
人既有爭議，原審未遑查明，遽行判決，非無查證未盡之違法。
(三)、有罪之被告，最為關心者，厥為宣告之刑度。刑法第五十七
條規定科刑時，應以行為人之責任為基礎，並審酌一切情狀，尤
應注意該條所列十種事項；第五十九條並規定犯罪之情狀顯可憫
恕，認為科以最低刑仍嫌過重者，得酌量減輕其刑，均屬罪刑相
當原則之具體揭示，是法院量定其宣告刑時，務必罰當其罪，客
觀公平。原判決既認定上訴人所犯之販賣第一級毒品罪，尚屬未
遂階段，欲行販售之海洛因祇有０．一二公克（見原判決主文）
，量處有期徒刑十五年六月，相較於其他相類之案件，是否符合
罪刑相當原則？似有再酌餘地。以上，或為上訴意旨所指摘，或
屬本院得依職權調查之事項，應認原判決仍具有撤銷發回更審之
原因。
據上論結，應依刑事訴訟法第三百九十七條、第四百零一條，判
決如主文。
中    華    民    國  九十九  年    九    月   十六   日
                      最高法院刑事第十庭
                          審判長法官  花  滿  堂
                                法官  黃  正  興
                                法官  陳  東  誥
                                法官  林  錦  芳
                                法官  洪  昌  宏
本件正本證明與原本無異
                                      書  記  官
中    華    民    國  九十九  年    九    月   二十   日
                                                      V

司法院資訊處製作；財團法人民間司法改革基金會備份。
